【裁判字號】    95,訴緝,27
【裁判日期】    950523
【裁判案由】    毒品危害防制條例
【裁判全文】
臺灣桃園地方法院刑事判決              95年度訴緝字第27號
公  訴  人  臺灣桃園地方法院檢察署檢察官
被      告  乙○○
                    6號(
選任辯護人  沈朝標律師
上列被告因毒品危害防制條例案件，經檢察官提起公訴（94年度
偵字第11566號），本院判決如下：
    主  文
乙○○連續販賣第一級毒品，處有期徒刑柒年拾月。扣案之第一
級毒品海洛因玖包（驗餘淨重共計陸點柒壹公克）、第二級毒品
甲基安非他命貳包（驗餘實稱含袋重共計玖點伍壹參公克）均沒
收銷燬、扣案之包裹毒品海洛因外包裝玖只（包裝重共計貳點參
伍公克）沒收、未扣案之販賣毒品所得新臺幣捌仟元沒收，如全
部或一部不能沒收時，以其財產抵償之、使用門號Ｚ00000
0000號之行動電話壹具沒收，如全部或一部不能沒收時，追
徵其價額。
    事  實
一、乙○○明知「海洛因」、「甲基安非他命」分屬毒品危害防
    制條例第2 條第2 項第1 款、第2 款規定之第一、二級毒品
    ，不得販賣及非法持有，竟基於意圖營利販賣第一級毒品海
    洛因、第二級毒品甲基安非他命之概括犯意，連續於不詳時
    、地，自真實姓名不詳自稱「阿發」之成年男子，購入數量
    不詳之海洛因、甲基安非他命後，除部分供己施用外，並以
    其不知情之兄林煜明所申請之門號0000000000號行動電話作
    為對外聯絡工具，自民國94年5 月8 日起至同年5 月12日止
    ，連續為下列販賣第一、二級毒品行為，藉賺取價差牟利：
    (一)於94年5 月8 日晚上8 時12分許，甲○○以其所使用之門
      號0000000000號行動電話撥入乙○○所使用之上揭門號行
      動電話表示要購買新臺幣（下同）1 千元之第一級毒品海
      洛因，乙○○應允後，甲○○即當日前往乙○○位於桃園
      縣八德市○○路○ 段252 巷71弄90衖6 號住處之巷口，向
      乙○○購入1 千元之第一級毒品海洛因。
    (二)於94年5 月9 日下午3 時58分許，甲○○先以其所使用之
      門號0000000000號行動電話撥入乙○○所使用之上揭門號
      行動電話，表示要購買第二級毒品甲基安非他命，乙○○
      應允後，甲○○即當日前往乙○○上揭住處巷口，向乙○
      ○購入1 千元之第二級毒品甲基安非他命。又於同日下午
      5 時53分許，甲○○復以其所使用之門號0000000000號行
      動電話撥入乙○○所使用之上揭門號行動電話表示要購買
      2 千元之第一級毒品海洛因，乙○○應允後，甲○○即當
      日前往乙○○上揭住處巷口，向乙○○購入2 千元之第一
      級毒品海洛因。
    (三)於94年5 月11日下午1 時6 分許，甲○○以其所使用之門
      號0000000000號行動電話撥入乙○○所使用之上揭門號行
      動電話表示要購買4 千元之第一級毒品海洛因，乙○○應
      允後，甲○○即當日前往乙○○上揭住處巷口，向乙○○
      購入4 千元之第一級毒品海洛因。以上總計販賣第一級毒
      品海洛因所得財物7 千元。
    (四)於94年5 月12日下午5 時51分許，甲○○以其所使用之門
      號0000000000號行動電話撥入乙○○所使用之上揭門號行
      動電話表示要一次購買2 千元之第一級毒品海洛因、5 千
      元之第2 級毒品甲基安非他命，乙○○應允後並告以至八
      德市大楠郵局會合，甲○○即駕駛車牌號碼5098—ＧＦ自
      用小客貨車至大楠郵局後，於同日晚上6 時7 分許抵達後
      ，以其所使用之門號0000000000號行動電話撥入乙○○所
      使用之上揭門號行動電話問乙○○在何處，乙○○表示在
      大楠郵局對面之臭臭鍋店即八德市○○路○ 段（公訴人誤
      繕為1 段）841 號前，甲○○遂駕車停在該處，於乙○○
      上車進入副駕駛座時即為警當場查獲（詳後述），致未及
      交出。
    而內政部警政署國道公路警察局刑事警察隊警員因偵辦林勝
    福強盜案件而依法實施監聽時，另發現乙○○以上揭門號電
    話聯絡販賣毒品事宜，即向臺灣苗栗地方法院檢察署檢察官
    聲請監聽，經該署檢察官核發准自94年4 月28日起至94年5
    月27日止監聽乙○○使用之門號0000000000號行動電話，於
    監聽期間即94年5 月12日下午5 時51分許機房現譯人員監聽
    發現乙○○與甲○○約定在大楠郵局交易第一級、第二級毒
    品，而持臺灣苗栗地方法院檢察署檢察官核發之拘票前往大
    楠郵局埋伏，嗣經機房現譯人員監聽同日晚上6 時7 分許之
    乙○○上揭行動電話內容，得知乙○○與甲○○約在大楠郵
    局對面之臭臭鍋前後，告以現場埋伏警員，警員於見乙○○
    進入甲○○駕駛之車牌號碼5098—ＧＦ自用小客貨車後，即
    上前表明身分、出示拘票並逮捕之，隨即在甲○○駕駛前揭
    車輛之副駕駛座下起獲乙○○所有之黑色包包1 只，內有第
    一級毒品海洛因9 包（驗餘淨重共計6.71公克、包裝重2.35
    公克）、第二級毒品甲基安非他命2 包（驗餘實稱含袋重共
    計9.51 3公克）。
二、案經內政部警政署國道公路警察局刑事警察隊報請臺灣苗栗
    地方法院檢察署檢察官呈請臺灣高等法院檢察署檢察長核轉
    臺灣桃園地方法院檢察署檢察官偵查起訴。
    理  由
壹、有罪部分：
一、證據能力部分：
    按最高法院93年度台上字第3533號判決要旨：刑事訴訟法第
    159 條第1 項雖規定，被告以外之人於審判外之言詞或書面
    陳述，除法律有規定外，不得作為證據。惟同法第159 條之
    5 第2 項已規定，當事人、代理人或辯護人於法院調查證據
    時，知有第159 條第1 項不得為證據之情形，而未於言詞辯
    論終結前聲明異議者，視為有前項之同意（指同條第1 項之
    同意作為證據）。此乃第159 條第1 項所容許，得作為證據
    之例外規定之一。經查本案被告、檢察官、辯護人於言詞辯
    論終結前，均未就所調查之證據主張有刑事訴訟法第159 條
    第1 項不得為證據之情形（詳本院95年5 月9 日審判筆錄）
    ，是參照上開最高法院判決要旨，本案經調查之證據均有證
    據能力，合先敘明。
二、上揭犯罪事實，業據被告於本院審理時坦承不諱（詳本院95
    年5 月9 日審判筆錄），核與證人甲○○於警詢、偵查及本
    院審理時證述情節相符（詳臺灣苗栗地方法院檢察署94年度
    偵字第1711號偵查卷第28頁背面、第46頁—即94年5 月13日
    偵訊筆錄、95年5 月9 日審判筆錄），且有查獲第一級、第
    二級毒品照片2 張附卷暨第1 級毒品海洛因9 包（驗餘淨重
    合計6.71公克、包裝重共計2.35公克）、第2 級毒品甲基安
    非他命2 包（驗餘實稱含袋重合計9.513 公克）扣案可證。
    而上揭扣案之第一級毒品海洛因9 包、第二級毒品甲基安非
    他命2 包，均經檢驗其成分確定，亦有法務部調查局94年7
    月12日調科壹字第990001247 號鑑定通知書、行政院衛生署
    管制藥品管理局94年8 月31日管檢字第0940008045號檢驗成
    績書各1 紙附卷足憑。又證人甲○○於(1)94年5 月8 日晚上
    8 時12分以其所使用之門號0000000000號行動電話撥入被告
    所使用之門號0000000000號行動電話，其通話內容略為：「
    甲○○稱：跟你拿1 張、被告稱：好、甲○○稱：我自己要
    拿的，我剛幫我朋友拿半錢的東西、被告稱：好啦、甲○○
    稱：我過去拿1 張阿、被告稱：好。」等語、(2)於94年5 月
    9 日下午3 時58分許以其所使用之門號0000000000號行動電
    話撥入被告所使用之門號0000000000號行動電話，其通話內
    容略為：「甲○○稱：跟你拿1 張硬的啦沒錢了啦，你看可
    不可給我欠1 張軟的下午再拿給你、被告稱：好、甲○○稱
    ：我差不多5 分鐘到你那邊、被告稱：好阿。」等語、(3)於
    94 年5月9 日下午5 時53分許以其所使用之門號0000000000
    號行動電話撥入被告所使用之門號0000000000號行動電話，
    其通話內容略為：「甲○○：我誰你知道喔，等一我跟你拿
    2 千元的東西，剛剛差你1 千元晚一點再還給你，這東西不
    是我要的是我朋友要的、被告稱：好、甲○○稱：你東西弄
    一弄下來喔我已經在你家這邊了、被告稱：到了喔。」等語
    、(4)於94年5 月11日下午1 時6 分許以其所使用之門號0000
    000000號行動電話撥入被告所使用之門號0000000000號行動
    電話，其通話內容略為：「甲○○稱：4 分之1 跟你拿4 千
    啦、被告稱：嗯、甲○○稱：怎樣、被告稱：好、甲○○稱
    ：順便拿1 千元還你，我身上只有5 千、被告稱：嗯、甲○
    ○稱：不要弄很爛的東西、被告稱：好。」等語、(5)於94年
    5 月12日下午5 時51分許以其所使用之門號0000000000號行
    動電話撥入被告所使用之門號0000000000號行動電話，其通
    話內容略為：「甲○○稱：我要去找你、被告稱：幹麻、甲
    ○○稱：還問幹什麼、被告稱：拿東西、甲○○稱：硬的你
    怎麼出給人家、被告稱：5 千3 克、甲○○稱：那麼貴喔、
    被告稱：不然要多少你講、甲○○稱：最少也要4 克、被告
    稱：4 克喔一句話、甲○○稱：軟的有沒有別種東西、被告
    稱：有、甲○○稱：等一下你就拿5 千塊硬的、軟的2 千、
    被告稱：好、甲○○稱：到哪邊找你、被告稱：我在大楠郵
    局這邊阿、甲○○稱：郵局你在那邊等我。」等語、及於同
    日晚上6 時7 分許以其所使用之門號0000000000號行動電話
    撥入被告所使用之門號0000000000號行動電話，其通話內容
    略為：「甲○○稱：煜偉，你在哪裡、被告稱：郵局對面臭
    臭鍋、甲○○稱：阿斜對面有臭臭鍋、被告稱：有、甲○○
    稱：我看，出來出來。」等語，此有臺灣苗栗地方法院檢察
    署94年4 月28日94苗檢堂荒聲監續字第000150號通訊監察書
    及後附之通訊監察書電話附表（附本院卷）、被告使用上揭
    行動電話之通訊監察紀錄表（見上開偵查卷第32頁至第36頁
    ）附卷足憑，可知證人甲○○確有於上揭事實一(一)、(二)、(三)
    、(四)所載時、地向被告購入第一級、第二級毒品之事實。從
    而，被告自白經前開證據補強後，應與事實相符，為可採信
    。本件事證明確，被告販賣第一級、第二級毒品犯行洵堪認
    定。
三、核被告乙○○所為，係犯毒品危害防制條例第4 條第1 項之
    販賣第一級毒品罪，同條第2 項之販賣第二級毒品罪。被告
    販賣海洛因、甲基安非他命前之持有海洛因、甲基安非他命
    之低度行為，分別為販賣之高度行為所吸收，均不另論罪。
    按販賣毒品罪，並不以販入之後復行賣出為構成要件，祇須
    以營利為目的將毒品購入或將之賣出，有一於此，其犯罪即
    經完成，縱尚未賣出，仍應成立販賣毒品既遂罪（最高法院
    93年度台上字第110 號、92年度台上字第5920號、91年度台
    上字第1143號刑事判決意旨可資參照），從而，揆諸上開判
    決意旨說明，本件被告既自「阿發」處販入第一級毒品海洛
    因、第二級毒品甲基安非他命之初，即有營利之意圖，縱其
    於本件事實一(四)查獲當時未及交付第一、二級毒品予證人甲
    ○○，仍應成立販賣第一、二級毒品既遂罪，併此指明。被
    告先後4 次販賣第一級毒品海洛因及先後2 次販賣第二級毒
    品甲基安非他命之犯行，各時間緊接，所犯各為構成要件同
    一之罪名，顯均係基於概括犯意反覆為之，均屬連續犯，應
    依刑法第56條規定論以連續販賣第一級、第二級毒品罪，而
    被告連續販賣第一級毒品海洛因罪，法定本刑為死刑或無期
    徒刑，依法不得加重，故僅就其餘罰金部分，依法加重其刑
    ，被告連續販賣第二級毒品甲基安非他命罪，除法定本刑為
    無期徒刑部分依法不得加重外，僅就有期徒刑及得併科罰金
    部分，依法加重其刑。被告於事實欄一(四)之犯行，係以1 行
    為觸犯販賣第一級毒品海洛因、販賣第二級毒品甲基安非他
    命罪，為想像競合犯，依刑法第55條之規定，應從1 重之販
    賣第一級毒品海洛因既遂罪處斷，公訴人就此部分誤認係數
    罪併罰關係，尚有未洽，併此說明。被告販賣第一級、第二
    級毒品之行為固無足取，惟被告本身即為施用毒品之人，其
    藉大量購買數量較多之優惠，圖降低自己施用毒品之成本，
    與一般專門販售毒品牟利者之惡性不能完全相同併論，又其
    販賣之次數不多，且所得非鉅，以其情節論，惡性尚非重大
    不赦，若以毒品危害防制條例第4 條第1 項所規定之法定本
    刑而科處死刑或無期徒刑，實屬情輕法重，在客觀上尚足以
    引起一般之同情，應有堪資憫恕之處，是本院認即令處以最
    低度刑罰無期徒刑猶嫌過重，爰依刑法第59條規定酌量減輕
    其刑。爰審酌被告明知海洛因、甲基安非他命業據公告列為
    第一級、第二級毒品，對人體有莫大之戕害，仍以施毒者身
    分兼營上揭販賣第1 、2 級毒品行為，危害國民身體健康及
    社會風氣，被告之生活狀況、品行、智識程度、販賣之次數
    、所得利益犯罪暨所生之危害，及犯罪後坦承犯行等一切情
    狀，量處如主文所示之刑，以資懲儆。
四、沒收：
    (一)扣案之第一級毒品海洛因9 包（驗餘淨重共計6.71公克、
      ）、第二級毒品甲基安非他命2 包（驗餘實稱含袋重共計
      9. 513公克，塑膠袋殘留無法析離之甲基安非他命成分）
      ，應依毒品危害防制條例第18條第1 項前段之規定宣告沒
      收銷燬之。
    (二)被告所有上開0000000000門號行動電話1 支（惟該門號Ｓ
      ＩＭ卡，被告之兄林煜明僅有租用權，均非屬被告所有之
      物，不在沒收之列），雖未據扣押，惟手機為被告所有供
      上開犯罪所用之物，業據被告於本院審理時供述在卷，復
      無法證明其已滅失不存，仍應依同條例第19條第1 項之規
      定宣告沒收之，如全部或一部不能沒收時，應追徵其價額
      。
    (三)扣案海洛因毒品之「外包裝」9 只，既係用於包裹毒品，
      防其裸露、潮濕，便於攜帶販賣，為被告供販賣第一級毒
      品所用之物，且被告供承為其所有，應依同條例第19條第
      1 項規定宣告沒收之。
    (四)被告販毒所得之價金共8 千元，應依毒品危害防制條例第
      19條第1 項之規定，諭知沒收，如全部或一部不能沒收時
      ，以其財產抵償之。
    (五)至刮杓3 支、注射針筒共62支、吸食器1 組、電子磅秤1
      台、分裝袋共3 批，被告供稱為其施用毒品所用之物等語
      ，本院復查無其他證據證明與被告販賣有關連，扣案之含
      有第三級毒品Flunitrazepam 成分之藥錠、第四級毒品Ni
      trazepam成分之藥錠，核與被告本件販賣第一、二級毒品
      無關，復非違禁物，爰均不宣告沒收。
貳、不另為無罪諭知部分：
一、公訴意旨另以：被告乙○○基於意圖營利販賣第一級毒品海
    洛因、第二級毒品甲基安非他命之概括犯意，自94年5 月9
    日起至同年月12日止，藉其所使用之門號0000000000號行動
    電話為聯絡工具，以1 千元至5 千元不等之代價，連續多次
    販賣海洛因、甲基安非他命予其他不特定之人，因認被告此
    部分所為，亦涉有毒品危害防制條例第4 條第1 項之販賣第
    一級毒品罪嫌及同條第2 項之販賣第二級毒品罪嫌云云。
二、按「犯罪事實應依證據認定之，無證據不得認定犯罪事實。
    」，刑事訴訟法第154 條第2 項定有明文。訊據被告堅決否
    認此部分犯行，並辯稱：伊沒有販賣毒品給其他不特定人等
    語。按公訴人認被告涉有此部分犯行，無非以被告於警詢、
    偵查中自白、扣案之前揭毒品等物及通訊監察譯文，為其論
    據。
三、經查，被告僅於警詢中自白：「（問：警方出示你所持用00
    00000000之行動電話94年5 月8 日14時13分36秒與行動電話
    門號0000000000之通訊監察譯文表，其中『拿1 張給我』、
    『軟的喔』其意為何？門號0000000000為何人持用？）『1
    張』是1000元的意思，「軟的」是海洛因的術語，門號0000
    000000之持用人我現在記不得是誰，該通電話是該門號持用
    人向我購買1000元的海洛因。」等語，由被告之陳述以觀，
    幾無具體之人、時、地可資比較查證，內容空泛。且按，「
    被告之自白，不得作為有罪判決之唯一證據，仍應調查其他
    必要之證據，以察其是否與事實相符。」，刑事訴訟法第15
    6 條第2 項定有明文，而本件通訊監察譯文亦不足佐證被告
    上揭自白販賣海洛因等語屬實（詳後述），是尚難執被告不
    明確之自白，作為認定其販賣海洛因之證據。再觀之卷附之
    通訊監察譯文，無法具體認定被告販賣之價格、毒品數量，
    甚至亦無法認定被告所販賣者，必為海洛因、甲基安非他命
    無疑。是檢察官所提之通訊監察譯文以證明被告有販賣第一
    、二級毒品予不特定人之證明力，仍有不足。此外，本院復
    查無其他積極證據證明被告確有公訴人所指此部分之販賣海
    洛因、甲基安非他命之犯行，自屬不能證明被告此部分之犯
    罪。惟因公訴人認被告此部分之犯行與上開經本院論罪科刑
    部分間，有連續犯之裁判上一罪關係，爰均不另為無罪之諭
    知，附此敘明。
據上論斷，應依刑事訴訟法第299 條第1 項前段，毒品危害防制
條例第4 條第1 項、第2 項、第18條第1 項前段、第19條第1 項
，刑法第11條前段、第55條、第56條、第59條，判決如主文。
本案經檢察官李允煉到庭執行職務。
中    華    民    國    95    年    5     月    23    日
                  刑事第一庭  審判長法  官  曾淑華
                                    法  官  王耀興
                                    法  官  黃梅淑
以上正本證明與原本無異。
如不服本判決，應於判決送達後10日內向本院提出上訴狀（應附
繕本），上訴於臺灣高等法院。
                                    書記官  魏里安
中    華    民    國    95    年    5     月    23    日
附錄本案論罪科刑法條：
毒品危害防制條例第4 條第1 項、第2 項規定：
製造、運輸、販賣第一級毒品者，處死刑或無期徒刑；處無期徒
刑者，得併科新臺幣 1 千萬元以下罰金。
製造、運輸、販賣第二級毒品者，處無期徒刑或 7 年以上有期徒
刑，得併科新臺幣 7 百萬元以下罰金。
毒品危害防制條例第18條第1 項規定：
查獲之第一、二級毒品及專供製造或施用第一、二級毒品之器具
，不問屬於犯人與否，均沒收銷燬之；查獲之第三、四級毒品及
製造或施用毒品之器具，無正當理由而擅自持有者，均沒入銷燬
之。但合於醫藥、研究或訓練之用者，得不予銷燬。
毒品危害防制條例第19條第1 項規定：
犯第 4 條至第 9 條、第 12 條、第 13 條或第 14 條第 1 項、
第2 項之罪者，其供犯罪所用或因犯罪所得之財物，均沒收之，
如全部或一部不能沒收時，追徵其價額或以其財產抵償之。


司法院資訊處製作；財團法人民間司法改革基金會備份。
